臺灣臺中地方法院刑事判決　　　　　　　　　　　　九十一年度易字第一九六七號
　　公　訴　人　臺灣臺中地方法院檢察署檢察官
　　被　　　告　乙○○
右列被告因詐欺案件，經檢察官提起公訴（九十一年度偵字第一○三七四號），本院
判決如左：
    主  文
乙○○幫助意圖為自己不法之所有，以詐術使人將本人之物交付，處有期徒刑肆月，
如易科罰金，以參佰元折算壹日。
    事  實
一、乙○○於民國九十一年四月間某日，閱讀報紙分類廣告看見記載：收購存簿換現
    金等語之廣告後，乃與刊登該廣告，姓名不詳之成年男子「賴先生」取得聯繫。
    詎乙○○竟因缺錢花用，而在預見其將自己帳戶交予「賴先生」使用，足供「賴
    先生」向他人詐騙財物，供匯款之用，仍不違背其本意之認識下，基於幫助「賴
    先生」詐欺取財之不確定故意，答應提供其所有之存摺、提款卡及語音轉帳資料
    予「賴先生」使用。旋並於九十一年四月二十二日，至位於臺中市○○路○段一
    四四號之第一商業銀行臺中分行，申請開設戶名為乙○○，帳號為000000
    00000號之帳戶，俟取得該帳戶之存摺一本、提款卡一張及語音轉帳資料後
    ，即於該銀行前，將上開方取得之第一商業銀行臺中分行帳戶之存摺一本、提款
    卡一張，連同其原有在臺灣中區郵政管理局第四十二支局所設，局號為0000
    000號、帳號為0000000號帳戶之存摺一本及提款卡一張等物，以新臺
    幣（下同）五千元之代價，出售予「賴先生」使用，並告知提款之密碼，充作「
    賴先生」轉向他人詐欺取財之工具。之後「賴先生」即基於意圖為自己不法所之
    犯意，寄發虛偽之「華基科技控股股份有限公司」中獎通知書予甲○○，使接獲
    該通知書之甲○○撥打通知書上所載之電話號碼，詢問辦理中獎事宜，「賴先生
    」即佯稱：中獎要繳傭金、贈與稅云云，致使甲○○不知有偽，因而陷於錯誤，
    於九十一年五月三日，指示其弟彭譽光以彭譽光在中國信託商業銀行開設，帳號
    為000000000000號之帳戶，轉帳一百萬元匯入上開乙○○所設之第
    一商業銀行臺中分行帳戶內。旋「賴先生」即以提款卡將該一百萬元款項悉數領
    出，乙○○即以此方式幫助「賴先生」詐欺取財。嗣因甲○○遲未能領取獎金，
    始知受騙，並向第一商業銀行臺中分行告知此事，第一商業銀行臺中分行即將該
    乙○○之上開帳戶列為禁止交易戶。嗣「賴先生」因未能繼續使用該帳戶，乃於
    同年五月二十一日，又撥打電話予乙○○，指示乙○○到第一商業銀行臺中分行
    ，將原存摺及提款卡辦理停用，並申請新的存摺與提款卡交予「賴先生」使用，
    乙○○可再獲得六千元報酬，乙○○應允後，隨即於翌日即同年五月二十二日下
    午二時三十分許，依「賴先生」之指示，前往上址第一商業銀行臺中分行辦理存
    摺與提款卡時，經第一商業銀行臺中分行人員李懿純發覺有異，報警處理，而為
    警查獲上情。
二、案經臺中市警察局第一分局報告臺灣臺中地方法院檢察署檢察官偵查起訴。
    理  由
一、訊據被告乙○○固對於右揭將上開二帳戶存摺及提款卡等物交予「賴先生」，提
    供該二帳戶予「賴先生」使用之事實坦承不諱，惟辯稱：伊並非將該二帳戶出賣
    予「賴先生」，而係出租予「賴先生」使用，約定每月租金為五千元，嗣經約快
    一個月左右，伊因怕「賴先生」拿帳戶去做壞事，乃至上址第一商業銀行臺中分
    行辦理停用該銀行之帳戶，伊並無幫助「賴先生」詐欺之意思云云。惟查，（一
    ）右開被告如何於九十年四月初，看見上開收購帳戶之廣告，而與「賴先生」聯
    絡後，即於同年月二十二日至上址第一商業銀行臺中分行，設立新的帳戶，並於
    當日即將上開二個帳戶之存摺及提款卡，以五千元之代價出售予「賴先生」，交
    予「賴先生」使用，嗣因「賴先生」再與其聯絡，以六千元代價要求其再至第一
    商業銀行臺中分行，辦理停用原帳戶，並重新申請新的帳戶，惟因上開帳戶已遭
    該銀行凍結，而為該銀行職員李懿純發覺有異，報警處理，而為警查獲等事實，
    已經被告於警詢及偵查中坦承不諱，核與證人李懿純於警詢中證述情節相符，並
    有被告於九十一年四月二十二日在第一商業銀行臺中分行所開設帳戶之印鑑卡影
    本及該帳戶之資料與交易明細各一份在卷可稽，已足認定。（二）甲○○確受「
    賴先生」以前揭方式詐騙，並將款項匯入被告前述第一商業銀行臺中分行帳戶內
    ，而遭提領之事實，業據證人即甲○○胞弟彭譽光於警詢中證陳在卷，並有「華
    基科技控股股份有限公司」中獎通知書、中國信託商業銀行，帳號為00000
    0000000號帳戶之存摺影本及前開被告設於第一商業銀行臺中分行帳戶之
    交易明細各一份附卷足佐。是「賴先生」顯具意圖為自己不法所有之犯意，以中
    獎之名，行詐取財物之實，使甲○○陷於錯誤，而將本人之財物交付，「賴先生
    」係犯刑法第三百三十九條第一項之詐欺取財罪甚明。（三）查銀行帳戶可供款
    項之存匯、提領，係一般人均可輕易申請開設，並無任何資格條件之限制，「賴
    先生」苟無欲以被告之銀行帳戶做非法用途之意，其儘可自行開立帳戶即可，豈
    須以五千元代價要求被告提供帳戶供其使用，此為具備普通知識經驗之一般人在
    日常生活經驗所俱知之常識。又被告於偵查中自承：「（知道他們是詐欺集團？
    ）我是（笑一聲），我是他的人頭（笑一聲），．．，因為缺少錢，剛好沒錢，
    也沒工作，剛好失業到現在還沒有找到工作，看報紙的消息，．．。」等語，及
    「．．但是我有跟他講說不能做壞事，那曉得他拿去詐騙．．。」云云，業經本
    院當庭播放、勘驗偵訊錄音帶無訛。是觀諸被告既自知係人頭，並知要叫「賴先
    生」不可做壞事云云，竟仍為獲取五千元之報酬，將上開二帳戶提供予「賴先生
    」使用，再參以衡諸現時社會一般通見，使受詐欺之人，將款項匯入人頭帳戶，
    以逃避警察查緝，已多有所聞，被告行為時係年滿四十九歲、智識正常之人，對
    此豈有不知之理等情，益徵被告對於「賴先生」收購其帳戶存摺之用途，可能係
    供詐騙他人金錢，並逃避警察查緝所用乙節，已有所預見後，猶將該二帳戶出售
    予「賴先生」使用甚明。準此，被告既有預見「賴先生」將有以此帳戶作為「人
    頭帳戶」，供作詐騙之用，猶在因缺錢使用下，為獲取五千元報酬，而將上開帳
    戶出售予「賴先生」使用，則被告顯具有縱「賴先生」以該帳戶做為詐騙之用，
    亦不違背其本意之意思無疑。從而，被告顯具有幫助「賴先生」詐欺取財之不確
    定故意，已足認定。被告上開所辯，既與事實不符，復與常情有悖，顯係事後畏
    罪卸責之詞，尚難採信。綜合上述情狀，本件事證明確，被告犯行足堪認定。
二、查「賴先生」右揭詐欺犯行係犯刑法第三百三十九條第一項之詐欺取財罪。被告
    乙○○，基於幫助「賴先生」詐欺取財之不確定故意，將前述帳戶提供予「賴先
    生」供作詐財之用，核其所為，係犯刑法第三十條第一項、第三百三十九條第一
    項之幫助詐欺取財罪。又被告幫助「賴先生」犯上開詐欺罪，為從犯，茲衡諸其
    犯罪情節，並按正犯之刑減輕之。爰審酌被告前無犯罪紀錄，有臺灣臺中地方法
    院檢察署刑案資料查註紀錄表及臺灣高等法院被告全國前案紀錄表各一份在卷可
    按，素行尚可，惟其竟為貪圖五千元小利，而出賣帳戶予「賴先生」，幫助「賴
    先生」為詐欺犯行，增加查緝「賴先生」詐欺犯行之困難、本件被害人甲○○因
    受騙，而交付一百萬元款項予「賴先生」，所生危害非輕、及被告犯罪後猶飾詞
    圖卸刑責，未見悔意，態度不佳等一切情狀，量處如主文所示之刑，併諭知易科
    罰金之折算標準。
據上論斷，應依刑事訴訟法第二百九十九條第一項前段，刑法第三十條第一項、第二
項、第三百三十九條第一項、第四十一條第一項前段，罰金罰鍰提高標準條例第一條
前段、第二條，判決如主文。
中      華      民      國    九十一    年     十一     月      七      日
                                    臺灣臺中地方法院刑事第三庭
                                        法  官    江  奇  峰
右正本證明與原本無異。
如不服本判決，應於送達後十日內向本院提出上訴狀（須附繕本），上訴於臺灣高等
法院臺中分院。
                                        書記官
中      華      民      國    九十一    年     十一     月      七      日
附錄論罪科刑法條
刑法第三百三十九條第一項：
意圖為自己或第三人不法之所有，以詐術使人將本人或第三人之物交付者，處五年以
下有期徒刑、拘役或科或併科一千元以下罰金。
